臺灣高雄地方法院刑事簡易判決　　　　 100年度簡字第4808號
聲　請　人　臺灣高雄地方法院檢察署檢察官
被　　　告　賴志雄
上列被告因詐欺案件，經檢察官聲請以簡易判決處刑（100 年度
偵緝字第1444、1445、1446、1447、1448、1449、1450號），本
院判決如下：
    主      文
賴志雄幫助犯詐欺取財罪，處有期徒刑肆月，如易科罰金，以新
臺幣壹仟元折算壹日。
    事實及理由
一、本件犯罪事實及證據，除犯罪事實欄第11、12行「相約於99
    年9 月底某日時」應更正為「相約於99年10月7 日20時4 分
    前某時許」及附表部分應更正如後外，餘均引用附件檢察官
    聲請簡易判決處刑書之記載。
二、按刑法上之幫助犯，係對於犯罪與正犯有共同之認識，而以
    幫助之意思，對於正犯資以助力，而未參與實施犯罪之行為
    者而言。查被告賴志雄將其申辦之行動電話門號提供予真實
    姓名、年籍均不詳，自稱「張玉鳳」之成年女子暨其所屬詐
    騙集團成員使用，使該等成員得基於詐欺取財之犯意，向被
    害人謝秀美、彭小珍、宋美慧、洪芮琦、符美憶、黃琦珍、
    周明燕施以詐術，致使各該被害人均陷於錯誤，匯款至詐欺
    集團指定之帳戶內，被告雖未參與詐欺取財之行為，然顯係
    以幫助之意思，參與詐欺取財構成要件以外之行為，為幫助
    犯。是核其所為，係犯刑法第30條第1 項前段、第339 條第
    1 項之幫助詐欺取財罪。被告並未實際參與詐欺犯行，所犯
    情節較正犯輕微，爰依刑法第30條第2 項規定，減輕其刑。
    被告以一交付行動電話門號之行為，幫助詐騙集團詐騙前揭
    7 名被害人，屬一行為觸犯數同一罪名之同種想像競合犯，
    應依刑法第55條，從一重處斷。爰審酌被告係智識成熟之成
    年人，理應知悉國內現今詐騙案件盛行，竟仍率爾提供行動
    電話門號予實行詐欺犯罪者行騙財物，除造成前揭被害人因
    而受有損失外，並致使國家追訴犯罪困難，助長詐欺犯罪之
    猖獗，行為實有可議之處，惟念其尚知坦承犯行，復斟酌被
    害人受騙之金額，兼衡其自稱不識字、家境貧寒之智識程度
    與生活狀況等一切情狀，量處如主文所示之刑，並諭知易科
    罰金之折算標準，以資儆懲。
三、依刑事訴訟法第449 條第1 項前段、第3 項、第454 條第2
    項，刑法第30條第1 項前段、第2 項、第339 條第1 項、第
    55條、第41條第1 項前段，刑法施行法第1 條之1 第1 項、
    第2 項前段，逕以簡易判決處刑如主文。
四、如不服本判決，應於判決送達後10日內，向本院提出上訴狀
    。
中    華    民    國   100    年    8     月    31    日
                  高雄簡易庭    法  官  蔣志宗
以上正本證明與原本無異。
如不服本判決，應於送達之日起10日內向本院提起上訴。
中    華    民    國   100    年    8     月    31    日
                                書記官  王資惠
附錄本案論罪科刑法條：
刑法第30條
幫助他人實行犯罪行為者，為幫助犯。雖他人不知幫助之情者，
亦同。
幫助犯之處罰，得按正犯之刑減輕之。
刑法第339 條第1 項
意圖為自己或第三人不法之所有，以詐術使人將本人或第三人之
物交付者，處 5 年以下有期徒刑、拘役或科或併科 1000 元（
新臺幣3 萬元）以下罰金。
附表：
┌─┬───┬──────┬─────────┬─────┬──────────┐
│編│被害人│  匯款時間  │     匯款地點     │ 匯款金額 │      匯入帳戶      │
│號│      │            │（自動櫃員機或臨櫃│（新臺幣）│                    │
│  │      │            │匯款地點）        │          │                    │
├─┼───┼──────┼─────────┼─────┼──────────┤
│ 1│謝秀美│ 99年10月7日│中和宜安郵局      │2萬9,989元│柴勝忠之華南銀行帳戶│
│  │      │   20時4分許│                  │          │                    │
├─┼───┼──────┼─────────┼─────┼──────────┤
│ 2│彭小珍│ 99年10月7日│華南商業銀行前鎮分│2萬9,688元│柴勝忠之華南銀行帳戶│
│  │      │  20時18分許│行                │          │                    │
├─┼───┼──────┼─────────┼─────┼──────────┤
│ 3│宋美慧│ 99年10月7日│臺灣銀行桃園新明分│2萬9,989元│柴勝忠之華南銀行帳戶│
│  │      │  20時18分許│行                │          │                    │
│  │      ├──────┼─────────┼─────┼──────────┤
│  │      │ 99年10月8日│桃園中壢建國郵局  │    10萬元│許釗瑋（另案偵辦）之│
│  │      │      13時許│  （臨櫃匯款）    │          │桃園大業郵局帳號    │
│  │      │            │                  │          │00000000000000號帳戶│
│  │      ├──────┼─────────┼─────┼──────────┤
│  │      │ 99年10月8日│第一銀行中壢分行  │    10萬元│李良昌（另案偵辦）之│
│  │      │      14時許│                  │          │第一銀行豐原分行帳號│
│  │      │            │                  │          │00000000000號帳戶   │
├─┼───┼──────┼─────────┼─────┼──────────┤
│ 4│洪芮琦│ 99年10月7日│合作金庫銀行澎湖分│2萬9,989元│柴勝忠之土地銀行帳戶│
│  │      │  20時25分許│行                │          │                    │
├─┼───┼──────┼─────────┼─────┼──────────┤
│ 5│符美憶│ 99年10月7日│新竹新豐郵局      │   7,123元│柴勝忠之華南銀行帳戶│
│  │      │  20時33分許│                  │          │                    │
├─┼───┼──────┼─────────┼─────┼──────────┤
│ 6│黃琦珍│ 99年10月7日│苗栗嘉盛郵局      │2萬9,989元│柴勝忠之土地銀行帳戶│
│  │      │   21時2分許│                  │          │                    │
│  │      ├──────┼─────────┼─────┼──────────┤
│  │      │ 99年10月7日│台新國際商業銀行苗│     3萬元│余建志（另案偵辦）之│
│  │      │  22時23分許│栗頭份分行        │          │台新國際商業銀行帳號│
│  │      ├──────┼─────────┼─────┤00000000000000號帳戶│
│  │      │ 99年10月7日│台新國際商業銀行苗│2萬4,000元│                    │
│  │      │  22時25分許│栗頭份分行        │          │                    │
│  │      ├──────┼─────────┼─────┤                    │
│  │      │ 99年10月7日│台新國際商業銀行苗│     3萬元│                    │
│  │      │  22時27分許│栗頭份分行        │          │                    │
├─┼───┼──────┼─────────┼─────┼──────────┤
│ 7│周明燕│ 99年10月7日│臺南縣永康市（現改│2萬9,989元│柴勝忠之土地銀行帳戶│
│  │      │  22時25分許│制為臺南市永康區）│          │                    │
│  │      │            │大橋二街74號之統一│          │                    │
│  │      │            │超商              │          │                    │
└─┴───┴──────┴─────────┴─────┴──────────┘
附件：
臺灣高雄地方法院檢察署檢察官聲請簡易判決處刑書
                                   100年度偵緝字第1444號
                                                第1445號
                                                第1446號
                                                第1447號
                                                第1448號
                                                第1449號
                                                第1450號
    被      告  賴志雄  男  42歲（民國○○年○月○日生）
                        住高雄市前鎮區○○○街429巷22號
                        送達地址：高雄市前鎮區○○○○路
                        1之21號
                        國民身分證統一編號：Ｚ000000000號
上列被告因詐欺案件，業經偵查終結，認為宜以簡易判決處刑，
茲將犯罪事實及證據並所犯法條分敘如下：
        犯罪事實
一、賴志雄明知不法犯罪集團經常使用人頭電話門號作為詐騙之
    聯絡工具，並預見行動電話門號若任意交付他人使用，將可
    能幫助他人作為詐騙之聯絡工具，使被害人及警方難以追查
    ，竟仍不違其本意，基於幫助詐欺取財之不確定故意，於民
    國99年9月4日某時許，在高雄市新興區○○○路 458號「巨
    霖科技通訊行」，將其甫申請之行動電話門號0000000000號
    SIM 卡交付真實姓名年籍不詳、自稱「張玉鳳」之成年女子
    ，藉此換取餐飲、香菸、檳榔等代價。而該女子及其所屬詐
    欺集團成員取得賴志雄之上開門號後，即意圖為自己或第三
    人不法之所有，先使用上開行動電話門號聯絡有意販賣金融
    帳戶之柴勝忠，相約於 99年9月底某日時，在高雄榮民總醫
    院急診室對面的統一超商，以新臺幣（下同） 6,000元之代
    價，向柴勝忠收購其所申辦之華南商業銀行仁武分行帳號00
    0000000000號帳戶（下稱華南銀行帳戶）與臺灣土地銀行鳳
    山分行帳號 000000000000號帳戶（下稱土地銀行帳戶）等2
    個帳戶之存摺、提款卡、提款卡密碼等物（柴勝忠提供金融
    帳戶所涉之幫助詐欺取財罪嫌，業經本署檢察官提起公訴）
    。詐欺集團成員使用賴志雄之上開行動電話門號聯絡柴勝忠
    並取得柴勝忠之華南銀行帳戶與土地銀行帳戶做為詐欺取財
    之犯罪工具後，復於 99年10月7日間分別撥打電話向謝秀美
    、彭小珍、宋美慧、洪芮琦、符美憶、黃琦珍、周明燕等人
    誆稱其等先前於森森百貨之電視購物付款或退貨時，不慎被
    誤設定為分期付款，導致將重複扣款，應速持提款卡至自動
    櫃員機操作取消分期付款之設定云云，致謝秀美、彭小珍、
    宋美慧、洪芮琦、符美憶、黃琦珍、周明燕等 7人誤信為真
    而陷於錯誤，遂依詐欺集團成員之指示，分別於如附表所示
    之時間，至如附表所示地點所設之自動櫃員機，持提卡款操
    作取消分期付款之設定，卻不知已受騙而各匯款如附表所示
    金額至上開柴勝忠提供予詐欺集團使用之華南銀行與土地銀
    行等 2個帳戶內，並旋遭詐欺集團成員提領一空。謝秀美、
    彭小珍、宋美慧、洪芮琦、符美憶、黃琦珍、周明燕持提款
    卡操作後，發覺其帳戶內款項因匯出而減少，始驚覺受騙，
    經報警處理而循線查悉上情。
二、案經謝秀美、彭小珍、宋美慧、洪芮琦、符美憶、黃琦珍、
    周明燕訴由高雄市政府警察局仁武分局移送偵辦。
        證據並所犯法條
一、證據清單暨待證事實
┌──┬───────────┬───────────┐
│編號│ 證    據    名    稱 │ 待    證    事    實 │
├──┼───────────┼───────────┤
│ 一 │被告賴志雄於本署偵查中│被告坦承有申請行動電話│
│    │之供述。              │門號0000000000號予自稱│
│    │                      │「張玉鳳」之女子，藉此│
│    │                      │獲得「張玉鳳」招待餐飲│
│    │                      │、香菸、檳榔等代價之事│
│    │                      │實。                  │
├──┼───────────┼───────────┤
│ 二 │告訴人謝秀美、彭小珍、│告訴人謝秀美、彭小珍、│
│    │宋美慧、洪芮琦、符美憶│宋美慧、洪芮琦、符美憶│
│    │、黃琦珍、周明燕等 7人│、黃琦珍、周明燕等 7人│
│    │於警詢時之指訴。      │接到詐欺集團成員以電話│
│    │                      │詐騙後，依詐欺集團之指│
│    │                      │示持提款卡至自動櫃員機│
│    │                      │前操作，卻因而受騙將款│
│    │                      │項匯入上開柴勝忠之華南│
│    │                      │銀行與土地銀行等 2個帳│
│    │                      │戶內之事實。          │
├──┼───────────┼───────────┤
│ 三 │證人柴勝忠於警詢與本署│證人柴勝忠有使其行動電│
│    │偵查中之證述。        │話門號撥打前揭被告申請│
│    │                      │之行動電話門號00000000│
│    │                      │44號與真實姓名年籍不詳│
│    │                      │、綽號「陳仔」取得聯繫│
│    │                      │後，相約於 99年9月底某│
│    │                      │日時，在高雄榮民總醫院│
│    │                      │急診室對面的統一超商，│
│    │                      │將其申辦之華南銀行與土│
│    │                      │地銀行等 2個帳戶之存摺│
│    │                      │、提款卡及提款卡密碼等│
│    │                      │物交付「陳仔」，藉此換│
│    │                      │取6,000元代價之事實。 │
├──┼───────────┼───────────┤
│ 四 │被告申辦行動電話門號09│被告有於99年9月4日至「│
│    │00000000號之預付卡申請│巨霖科技通訊行」申辦行│
│    │書。                  │動電話門號0000000000號│
│    │                      │之事實。              │
├──┼───────────┼───────────┤
│ 五 │告訴人謝秀美、彭小珍、│告訴人謝秀美、彭小珍、│
│    │宋美慧、洪芮琦、符美憶│宋美慧、洪芮琦、符美憶│
│    │、黃琦珍、周明燕等 7人│、黃琦珍、周明燕遭詐騙│
│    │持提款卡至自動櫃員機前│因而匯款至柴勝忠之華南│
│    │操作匯款至柴勝忠之華南│銀行、土地銀行等 2帳戶│
│    │銀行、土地銀行等2帳戶 │內之事實。            │
│    │之自動櫃員機交易明細表│                      │
│    │共7紙。               │                      │
├──┼───────────┼───────────┤
│ 六 │柴勝忠之華南銀行、土地│告訴人等各將如附表所示│
│    │銀行等2帳戶之開戶資料 │款項匯入柴勝忠之華南銀│
│    │與交易往來明細。      │行、土地銀行等 2帳戶後│
│    │                      │，旋遭詐欺集團成員提領│
│    │                      │ 一空之事實。         │
└──┴───────────┴───────────┘
二、按被告以幫助詐欺取財之意思，參與詐欺取財罪之構成要件
    以外之行為，核係犯刑法第339條第1項詐欺罪嫌之幫助犯。
    請依同法第30條第2項規定，按正犯之刑減輕之。
三、依刑事訴訟法第451條第1項聲請逕以簡易判決處刑。
    此  致
臺灣高雄地方法院
中    華    民    國   100    年     8     月    8    日
                              檢察官   范文欽
上正本證明與原本無異
中    華    民    國   100    年    8     月    17    日
                              書記官   胡龍朝
附表：告訴人謝秀美、彭小珍、宋美慧、洪芮琦、符美憶、黃琦
      珍、周明燕遭詐騙而匯款之匯款時間、匯款地點（自動櫃
      員機地點）、金額、匯入帳戶等一覽表
┌─┬───┬──────┬─────────┬─────┬──────────┐
│編│告訴人│  匯款時間  │     匯款地點     │ 匯款金額 │      匯入帳戶      │
│號│      │            │（自動櫃員機地點）│          │                    │
├─┼───┼──────┼─────────┼─────┼──────────┤
│ 1│謝秀美│ 99年10月7日│      中和宜安郵局│2萬9,989元│柴勝忠之華南銀行帳戶│
│  │      │   20時4分許│                  │          │                    │
├─┼───┼──────┼─────────┼─────┼──────────┤
│ 2│彭小珍│ 99年10月7日│華南商業銀行前鎮分│2萬9,688元│柴勝忠之華南銀行帳戶│
│  │      │  20時18分許│行                │          │                    │
├─┼───┼──────┼─────────┼─────┼──────────┤
│ 3│宋美慧│ 99年10月7日│臺灣銀行桃園新明分│2萬9,989元│柴勝忠之華南銀行帳戶│
│  │      │  20時18分許│行                │          │                    │
│  │      ├──────┼─────────┼─────┼──────────┤
│  │      │ 99年10月8日│    桃園中壢建郵局│    10萬元│許釗瑋（另案偵辦）之│
│  │      │      13時許│                  │          │桃園大業郵局帳號    │
│  │      │            │                  │          │00000000000000號帳戶│
│  │      ├──────┼─────────┼─────┼──────────┤
│  │      │ 99年10月8日│  第一銀行中壢分行│    10萬元│李良昌（另案偵辦）之│
│  │      │      14時許│                  │          │第一銀行豐原分行帳號│
│  │      │            │                  │          │00000000000號帳戶   │
├─┼───┼──────┼─────────┼─────┼──────────┤
│ 4│洪芮琦│ 99年10月7日│合作金庫銀行澎湖分│2萬9,989元│柴勝忠之土地銀行帳戶│
│  │      │  20時25分許│行                │          │                    │
├─┼───┼──────┼─────────┼─────┼──────────┤
│ 5│符美憶│ 99年10月7日│      新竹新豐郵局│   7,123元│柴勝忠之華南銀行帳戶│
│  │      │  20時33分許│                  │          │                    │
├─┼───┼──────┼─────────┼─────┼──────────┤
│ 6│黃琦珍│ 99年10月7日│      苗栗嘉盛郵局│2萬9,989元│柴勝忠之土地銀行帳戶│
│  │      │   21時2分許│                  │          │                    │
│  │      ├──────┼─────────┼─────┼──────────┤
│  │      │ 99年10月7日│台新國際商業銀行苗│     3萬元│余建志（另案偵辦）之│
│  │      │  22時23分許│栗頭份分行        │          │台新國際商業銀行帳號│
│  │      ├──────┼─────────┼─────┤00000000000000號帳戶│
│  │      │ 99年10月7日│台新國際商業銀行苗│2萬4,000元│                    │
│  │      │  22時25分許│栗頭份分行        │          │                    │
│  │      ├──────┼─────────┼─────┤                    │
│  │      │ 99年10月7日│台新國際商業銀行苗│     3萬元│                    │
│  │      │  22時27分許│栗頭份分行        │          │                    │
├─┼───┼──────┼─────────┼─────┼──────────┤
│ 7│周明燕│ 99年10月7日│臺南縣永康市（現改│2萬9,989元│柴勝忠之土地銀行帳戶│
│  │      │  22時27分許│制為臺南市永康區）│          │                    │
│  │      │            │大二街74號之統一超│          │                    │
│  │      │            │商                │          │                    │
└─┴───┴──────┴─────────┴─────┴──────────┘
中華民國刑法第339條
（普通詐欺罪）
意圖為自己或第三人不法之所有，以詐術使人將本人或第三人之
物交付者，處 5 年以下有期徒刑、拘役或科或併科 1 千元以下
罰金。
以前項方法得財產上不法之利益或使第三人得之者，亦同。
前二項之未遂犯罰之。
附記事項：本件係依刑事訴訟法簡易程序辦理，法院簡易庭得不
傳喚被告、輔佐人、告訴人、告發人等出庭即以簡易判決處刑；
被告、被害人、告訴人等對告訴乃論案件如已達成民事和解而要
撤回告訴或對非告訴乃論案件認有受傳喚到庭陳述意見之必要時
，請即另以書狀向簡易法庭陳述或請求傳訊。